最高法院刑事判決　　　　　　　一○○年度台上字第三三二號
上　訴　人　張榮森
選任辯護人　王泓鑫律師
　　　　　　林天平律師
上列上訴人因違反槍砲彈藥刀械管制條例案件，不服台灣高等法
院中華民國九十八年九月三日第二審判決（九十八年度上訴字第
一五五六號，起訴案號：台灣士林地方法院檢察署九十五年度偵
字第一一四八五號），提起上訴，本院判決如下：
    主  文
上訴駁回。
    理  由
按刑事訴訟法第三百七十七條規定，上訴於第三審法院，非以判
決違背法令為理由，不得為之。是提起第三審上訴，應以原判決
違背法令為理由，係屬法定要件。如果上訴理由書狀並未依據卷
內訴訟資料，具體指摘原判決不適用何種法則或如何適用不當，
或所指摘原判決違法情事，顯與法律規定得為第三審上訴理由之
違法情形，不相適合時，均應認其上訴為違背法律上之程式，予
以駁回。本件上訴人張榮森上訴意旨略稱：(一)、原判決說明證人
蔡承鴻、吳鴻城證述各情，係屬附和迴護上訴人之詞，不足採信
等情，然吳鴻城證述各情苟係附和上訴人之詞，其應無於另案偵
查中經交保即逃亡之情形，且依吳鴻城有多項前科紀錄，而上訴
人無何前科紀錄以觀，足見真正持有如原判決事實欄所示具殺傷
力手槍及子彈（下稱系爭槍、彈）者，應係吳鴻城，尚不得以吳
鴻城經交保後逃亡，致事實真相無法查明之情形，即逕認係上訴
人非法持有系爭槍、彈。上訴人於警方查獲系爭槍、彈後，並未
逃亡並即返回現場說明，警員蔡純郎亦說明其經驗中未有上述情
形者，且吳鴻城涉嫌持有系爭槍、彈之案件，經不起訴處分後仍
經發回續查中，乃原判決就上開有利於上訴人之情形，未說明何
以不能為有利於上訴人論斷之理由，復違反經驗法則而為不利於
上訴人之認定，於法有違。(二)、檢察官於第一審審理中曾陳稱：
「……如果偵查檢察官認為槍枝係吳鴻城單獨持有，本署將撤回
起訴」等情，足見持有系爭槍、彈者係吳鴻城。又上訴人聲請原
審調閱吳鴻城涉嫌持有系爭槍、彈之偵查卷宗，乃原審竟以經查
詢結果吳鴻城經通緝中，檢察官無法外借該卷宗為由，即未再調
閱該卷宗；另蔡承鴻、吳鴻城均為有利於上訴人之證述，而本件
除警方在現場查獲系爭槍、彈外，並無其他證據足資證明上訴人
持有系爭槍、彈，上訴人為此聲請原審對上訴人為測謊鑑定，乃
原判決竟說明並無將上訴人送請測謊鑑定之必要，致真相如何無
法調查釐清。再上訴人於原審辯稱：系爭槍、彈上並無上訴人指
紋，且裝系爭槍、彈之尼龍包並未扣案等情，業據警員蔡純郎證
述明確，乃原判決就上開有利於上訴人之證據，未說明何以不能
為有利於上訴人論斷之理由，復未說明其係依憑何項證據及理由
，堪認上訴人確有持有系爭槍、彈之犯罪故意，即逕以推測之詞
為不利於上訴人之認定，於法有違。(三)、依原判決理由欄之論述
，原判決說明吳鴻城與上訴人並不相識，吳鴻城不可能將系爭槍
、彈藏放在上訴人處，吳鴻城證述各情係屬迴護上訴人之詞，而
上訴人並無教唆吳鴻城偽證之情形等情。則衡情吳鴻城斷無可能
為迴護上訴人，而自己甘冒承擔相關重罪之可能，原判決之論述
說明前後矛盾。又原判決或說明吳鴻城涉嫌持有系爭槍、彈部分
，業經台灣士林地方法院檢察署檢察官為不起訴處分，或又論述
吳鴻城涉嫌持有系爭槍、彈部分，仍經台灣士林地方法院檢察署
檢察官偵查中，原判決之論述說明亦前後矛盾。另原判決就蔡承
鴻、吳鴻城有利於上訴人證述各情，僅因彼等就相關細節之供述
略有出入，即逕認彼等證述各情均不能為有利於上訴人之論斷，
復於無明確證據之情形下，即遽為不利於上訴人之認定，於法有
違。(四)、依上訴人於警詢中供述各情，及警員蔡純郎及蔡承鴻、
吳鴻城相關證述各節，暨吳鴻城寄送與蔡承鴻之自首信所載各情
以觀，足見上訴人確無持有系爭槍、彈之犯行，乃原判決竟對上
情未詳予斟酌，即遽為不利於上訴人之認定。又原判決認定上訴
人有本案犯行，係依憑吳鴻城涉嫌持有系爭槍、彈犯行，業經台
灣士林地方法院檢察署檢察官於民國九十七年四月十五日，以九
十六年度偵字第一四二二三號不起訴處分書為不起訴處分，為其
主要論據之一。然吳鴻城上開案件嗣經發回台灣士林地方法院檢
察署繼續偵查中，乃原判決未究明上情，即逕為不利於上訴人之
認定。另依警方查獲系爭槍、彈之過程，及上訴人於警詢中相關
供述各情以觀，足見上訴人確無非法持有系爭槍、彈之犯行，乃
原判決於無明確證據之情形下，即逕為不利於上訴人之認定。再
依本案檢舉人相關供述各節，衡情系爭槍、彈及鐵櫃上應有上訴
人之指紋，乃警方竟未在系爭槍、彈上採得上訴人之指紋，復就
鐵櫃上是否有上訴人指紋一節未予採證，原判決復未說明上情何
以不能為有利於上訴人論斷之理由，且於無明確證據之情形下，
即逕為不利於上訴人之認定，於法有違等語。  
惟查：原判決認定上訴人有原判決事實欄所記載，即未經許可持
有系爭槍、彈之犯行，係以訊據上訴人不否認警方在伊所經營之
「meat. 肉品調味廚房店」內，搜扣得系爭槍、彈之事實，上訴
人雖否認有持有系爭槍、彈之犯行，辯稱：蔡承鴻曾向伊承租警
方搜扣系爭槍、彈之房屋，其退租後仍向伊借用該房屋一角繼續
堆置物品，而蔡承鴻提供其借用處供吳鴻城置放物品，吳鴻城將
包括系爭槍、彈在內之相關物品藏放在該處，而伊並不知上情等
語。然查警方就如原判決事實欄所載查扣系爭槍、彈之經過，業
據證人即警員蔡純郎證述明確，並有搜索票、搜索扣押筆錄、扣
押物品目錄表、現場及系爭槍、彈相關照片等附卷可資佐證。而
系爭槍、彈經送鑑定結果均具有殺傷力，有內政部警政署刑事警
察局九十五年十一月十日刑鑑字第０九五０一三七二五二號槍彈
鑑定書附卷可稽。又證人蔡承鴻、吳鴻城雖為有利於上訴人之證
述，然查上訴人自承警方查獲系爭槍、彈時，現場房屋並未出租
與蔡承鴻，而係由上訴人管領使用；本件為警查扣者有制式手槍
三支及子彈三十顆，而持有數量甚鉅之系爭槍、彈之罪責甚重，
衡情苟非彼此間基於特別之信任關係，顯無隨意任將系爭槍、彈
輾轉寄放他處之可能，而依上訴人供承：伊並不認識吳鴻城，及
蔡承鴻證稱：吳鴻城係伊客人，僅見過二次面，彼此沒有交情可
言等情以觀，上訴人辯解及蔡承鴻、吳鴻城附和上訴人證述各情
，顯與常情有悖；蔡承鴻就吳鴻城究係搬運何物置放在現場等重
要之陳述，其於檢察官偵查及第一審審理中先後證述不一，且依
其於檢察官偵查中所供述之相關內容以觀，其當時顯無誤會檢察
事務官詢問真意之情形，其嗣後改稱：伊當時係會錯意云云，顯
係事後迴護上訴人之詞，不足採信；依上訴人辯解及蔡承鴻、吳
鴻城證述各情，上訴人與吳鴻城間並不相識，吳鴻城係因蔡承鴻
與上訴人間之多年交情，始得使用警方查扣系爭槍、彈之現場，
衡情蔡承鴻對吳鴻城將何物置放在何處，及有無佔用或妨礙上訴
人使用之地方等情，豈有不詳予確認之理，蔡承鴻證稱：吳鴻城
僅逗留三分鐘，伊沒有注意吳鴻城將手提袋放在何處等語，顯與
事理有違，並無足取；吳鴻城雖證述放置系爭槍、彈之相關情節
，然其係於案發後一年餘始到庭作證，則其相關證述各情是否確
屬親身見聞，已非無疑義。況吳鴻城自稱持有系爭槍、彈之事實
，業經台灣士林地方法院檢察署檢察官於九十七年四月十五日，
以九十六年度偵字第一四二二三號不起訴處分書對其為不起訴處
分，有該不起訴處分書附卷可證。又依吳鴻城入出境之情形及蔡
承鴻相關證述之內容，足見吳鴻城於九十五年十月間，已知系爭
槍、彈遭警方查獲之事實，而苟吳鴻城證稱：伊因害到別人而於
心不安，所以寫自首信與蔡承鴻等情，係屬事實，則其何以不親
自前往警局自首並說明實情，以邀減刑或免除其刑之寬典，卻拖
延至一年餘後始至法院作證，堪認蔡承鴻、吳鴻城相關證述各情
，均屬事後迴護上訴人之詞，不足採信；上訴人原審選任辯護人
雖為其辯稱：警方在現場搜扣系爭槍、彈時，上訴人配偶楊舒樺
即當場向警方表示系爭槍、彈並非上訴人所有，顯見藏放系爭槍
、彈之鐵櫃，平常並非上訴人在使用。又系爭槍、彈之藏放處甚
為雜亂，若有人隨意放置物品亦難以發現，且該處所主要作為倉
庫兼辦公室使用，上訴人僅於中午時在該處短暫休息，無法時刻
注意是否有他人放置違禁物，尚不得以該處係屬上訴人所管領，
即認定係上訴人持有系爭槍、彈云云。然上訴人原審選任辯護人
上開辯解各情，均不能採為有利於上訴人論斷之依據。又上訴人
供承：查獲系爭槍、彈之現場等處所，平日均由伊使用等情，而
上訴人既在上開場所實際經營餐廳業務，衡情自應對該場處之情
形了解甚詳，堪認上訴人係以經營餐廳為掩護，遂其非法持有系
爭槍、彈之行為，上訴人原審選任辯護人上開辯解各情，並不能
為有利於上訴人之論斷；上訴人原審選任辯護人雖另提出「匯成
科技有限公司」九十五年八月至同年十二月之瓦斯費收費單據，
用以證明警方查獲系爭槍、彈時，現場房屋仍由經營「匯成科技
有限公司」之蔡承鴻所租用。惟上訴人、蔡承鴻均供承：警方搜
獲系爭槍、彈時，現場房屋已由上訴人收回自用等情，上開瓦斯
費收費單據並不能為有利於上訴人之論斷。上訴人雖聲請向台灣
士林地方法院檢察署，調取吳鴻城非法持有系爭槍、彈案件之卷
宗，及聲請將上訴人送請測謊，用以查明系爭槍、彈究係何人持
有及藏放等情。惟吳鴻城涉嫌持有系爭槍、彈之案件，另經台灣
士林地方法院檢察署以九十七年度偵續字第一五０號偵查中，因
吳鴻城逃匿而經該署發布通緝，而吳鴻城如通緝到案即應續行偵
查，原審因而未能調取得上開卷宗，有原審公務電話查詢紀錄單
附卷可憑。又測謊結果僅得供偵查、審判之參考，並不能採為認
定犯罪事實之主要證據，因本件待證事實已經明確，並無再將上
訴人送請測謊之必要。上訴人否認辯解各情，無非係屬事後卸責
之詞，不足採信等情，予以綜合判斷。因而維持第一審論處上訴
人未經許可持有手槍罪刑之判決，駁回檢察官及上訴人在第二審
之上訴，已於判決內說明其所憑之證據及其認定之理由。按供述
證據前後，雖稍有參差或互相矛盾，事實審法院非不可本於經驗
法則斟酌其他證據作合理之比較定其取捨，從而供述證據之一部
認為真實者予以採取，亦非證據法則所不許。又證據之取捨與證
據之證明力如何，均屬事實審法院得自由裁量、判斷之職權；苟
其此項裁量、判斷，並不悖乎通常一般之人日常生活經驗之定則
或論理法則，又於判決內論敘其何以作此判斷之心證理由者，即
不得任意指摘其為違法，而據為提起第三審上訴之合法理由。原
判決綜合上述各項證據資料，認定上訴人確有如原判決事實欄所
載之犯行等情，乃其採證認事調查職權之合法行使，且無違背經
驗法則及理由不備等情事，不容任意指為違法。原判決理由欄之
論述說明並無上訴意旨(三)所稱前後矛盾之情形，上訴意旨(三)持原
判決行文之問題，片面任意指摘原判決不當，並非有據。原判決
已敘明吳鴻城涉嫌持有系爭槍、彈之案件，經台灣士林地方法院
檢察署以九十七年度偵續字第一五０號偵查中，因吳鴻城逃匿而
經該署發布通緝（原判決第十頁第十九至二十二行）；上訴人所
提出吳鴻城寄送與蔡承鴻之自首信，係被告以外之人於審判外之
書面陳述，並無證據能力（原判決理由欄壹、一）等情甚詳，上
訴意旨指稱原審就上開各情未予斟酌云云，並無足取。按有利於
被告之證據不採納及應於審判期日調查之證據，係指該證據倘予
採納或經調查所能證明者，得以推翻原審判決所確認之事實，而
得據以為不同之認定而言。如非事理所必然，或係無從調查之證
據方法，即欠缺其調查之必要性，縱未調查，或未於理由特加說
明，均與所謂違背法令之情形不相適合。上訴意旨片面為有利於
上訴人之推論各情，均非即能為有利於上訴人論斷之有利證據，
縱認原判決就上訴意旨所指相關各情未逐句指駁，而有微疵；原
判決已說明吳鴻城雖於第一審審理中到庭為有利於上訴人之供述
，然經調查結果其證述各情係屬事後附和迴護上訴人之詞，且吳
鴻城涉嫌持有系爭槍、彈案件，並經台灣士林地方法院檢察署檢
察官以九十六年度偵字第一四二二三號不起訴處分書為不起訴處
分，另吳鴻城涉嫌持有系爭槍、彈之案件，經原審查詢其於檢察
官續行偵查中逃亡經通緝，而因吳鴻城到案後應即續行偵查，致
無法調得吳鴻城涉嫌持有系爭槍、彈案件之卷宗，惟吳鴻城有利
於上訴人之證述各情，並不能為有利於上訴人之論斷。另上訴人
雖聲請將其送測謊鑑定，然因本件事證已經明確，核無再將上訴
人送請測謊鑑定之必要等情甚詳。則原審縱再調閱吳鴻城涉嫌持
有系爭槍、彈案件之卷宗，及將上訴人送請為測謊鑑定，亦均非
得以推翻原審判決所確認之事實，而得據以為不同之認定，尚不
得任意指摘原審有應調查之證據而未予調查之違法，縱認原判決
就上情之說明未臻詳細，而有微疵，然於判決之結果並無影響，
依刑事訴訟法第三百八十條規定，仍不得據為合法之第三審上訴
理由。上訴人徒憑己意或就原判決已有說明之事項，或就原審判
斷證據證明力之合法職權行使，漫指其違法，重為單純事實上之
爭執，難謂係適法上訴第三審之理由，其上訴違背法律上之程式
，應予駁回。又本院為法律審，以審核下級法院裁判有無違背法
令為職責，不及於對被告犯罪事實有無等之相關調查，故當事人
不得向本院主張新事實或提出新證據。上訴人向本院提出台北市
政府警察局北投分局員警工作登記簿影本，主張吳鴻城派人恐嚇
上訴人，要求上訴人撤回上訴並頂替認罪，本院無從審酌，附此
說明。
據上論結，應依刑事訴訟法第三百九十五條前段，判決如主文。
中    華    民    國  一○○  年    一    月   二十   日
                      最高法院刑事第一庭
                          審判長法官  董  明  霈  
                                法官  張  清  埤  
                                法官  張  祺  祥  
                                法官  陳  國  文  
                                法官  宋  明  中  
本件正本證明與原本無異
                                      書  記  官  
中    華    民    國  一○○  年    一    月  二十六  日
                                                       s